臺灣桃園地方法院民事判決
110年度訴字第2218號
原      告  劉鎮誠  
訴訟代理人  許書瀚律師
複  代理人  簡瑋辰律師                      
被      告  林聖原  
訴訟代理人  江曉俊律師                      
被      告  侯玉潔  
訴訟代理人  鄭華合律師                  
上列當事人間請求損害賠償等事件，於民國111年2月21日言詞辯
論終結，本院判決如下：
    主      文
被告甲○○應給付原告新臺幣參拾萬元，及自民國一一一年一月二
十三日起至清償日止，按週年利率百分之五計算之利息。
原告其餘之訴駁回。
訴訟費用由被告甲○○負擔十分之三，餘由原告負擔。
本判決第一項得假執行。但被告甲○○如以新臺幣參拾萬元為原告
預供擔保，得免為假執行。
原告其餘假執行之聲請駁回。
    事實及理由
一、原告起訴主張：原告與訴外人丁○○於民國100年5月間結婚，
    被告甲○○明知丁○○係有配偶之人，仍於109年12月至110年4
    月間與丁○○為不當交往並發生性行為，不法侵害原告基於配
    偶關係之身分法益，且情節重大，致原告精神上受有痛苦，
    被告乙○○同意被告甲○○與丁○○交往，顯係被告甲○○與丁○○婚
    外情之幫助犯，為此依侵權行為損害賠償之法律關係，提起
    本件訴訟等語。並聲明：㈠被告應連帶給付原告新臺幣(下同
    )80萬元及自起訴狀繕本送達翌日起至清償日止，按週年利
    率百分之五計算之利息。㈡被告應於蘋果日報第1版以黑白版
    面面積十公分乘十三公分之版面，登載「甲○○與乙○○對於共
    同侵害丙○○之配偶權一事，鄭重道歉」之道歉啟示一次，其
    字體大小為「道歉啟示」部分以二十級超黑字體刊登，其餘
    部分以十級字體刊登。㈢願供擔保請准宣告假執行。
二、被告方面：
　㈠被告乙○○辯以：被告乙○○否認有同意前夫即被告甲○○與丁○○
    不倫交往。又實務上宥恕配偶通姦，損害賠償請求權並不受
    影響，豈可能因宥恕而變成幫助通姦之加害人，準此可知，
    姑不論被告乙○○並無宥恕或同意被告甲○○與他人發生不倫關
    係之事實，原告試圖將宥恕指摘為共同侵權行為，毫無足採
    等語。並聲明：㈠原告之訴駁回。㈡若受不利判決，請准供擔
    保免為假執行。
　㈡被告甲○○則以：對於鈞院110年度訴字第1274號判決認定之侵
    權行為事實不爭執，原告請求刊登道歉啟事並無必要，精神
    慰撫金部分請鈞院審酌等語置辯。並聲明：㈠原告之訴及假
    執行之聲請均駁回。㈡如受不利判決，願供擔保請准宣告免
    為假執行。
三、原告主張其於100年5月間與丁○○結婚，被告甲○○明知丁○○係
    有配偶之人，竟於109年12月至110年4月間與丁○○交往，並
    有發生性行為之情形，侵害原告基於配偶關係之身分法益情
    節重大，有本院調閱本院110年度訴字第1274號卷宗所附被
    告甲○○與丁○○之床照、LINE暨IG對話記錄、出遊照片等資料
    為憑（見本院110年度訴字第1274號案件影卷第17至26頁、
    第28頁、第32至63頁），且為被告所不爭執（見本院卷第70
    頁），是原告上開主張，應堪信為真實。
四、按因故意或過失，不法侵害他人之權利者，負損害賠償責任
    。故意以背於善良風俗之方法，加損害於他人者，亦同，民
    法第184條第1項定有明文，同法第195條第1項、第3項並規
    定：「不法侵害他人之身體、健康、名譽、自由、信用、隱
    私、貞操，或不法侵害其他人格法益而情節重大者，被害人
    雖非財產上之損害，亦得請求賠償相當之金額。」、「前二
    項規定，於不法侵害他人基於父、母、子、女或配偶關係之
    身分法益而情節重大者，準用之。」。又婚姻係以夫妻之共
    同生活為其目的，配偶應互相協力保持其共同生活之圓滿安
    全及幸福，而夫妻互守誠實，係為確保其共同生活之圓滿安
    全及幸福之必要條件，故應解為配偶因婚姻契約而互負誠實
    之義務，配偶之一方行為不誠實，破壞共同生活之圓滿安全
    及幸福者，即為違反因婚姻契約之義務而侵害他方之權利（
    最高法院55年台上字第2053號判例意旨可資參照）。準此，
    第三人與他人之配偶間發生足以破壞該他人夫妻共同生活之
    圓滿安全及幸福之行為者，該第三人即為侵害他人之配偶權
    之侵權行為人。被告甲○○明知丁○○係有配偶之人，竟自109
    年12月起至110年4月間與丁○○交往，且發生性行為多次，可
    認被告甲○○破壞原告與丁○○間夫妻之信任、共同生活之圓滿
    及幸福安全，已達不法侵害原告基於配偶關係之身分法益而
    情節重大之程度，構成侵權行為，應堪認定。
五、原告主張被告乙○○同意被告甲○○與丁○○交往，應連帶負侵害
    原告配偶權之賠償責任云云，惟被告甲○○於本院110年度訴
    字第1274號案件中到庭證稱：乙○○並未同意其與丁○○發生性
    行為，亦未原諒其與丁○○發生性行為等語（見本院110年度
    訴字第1274號案件影卷第231、232頁），且縱使被告乙○○知
    悉而未阻止被告甲○○上開侵權行為，因被告乙○○並無阻止之
    作為義務，亦無參與此等侵權行為之謀議或實行，自不因此
    成立共同侵權行為人。是原告此部分主張，即非可採。另原
    告雖聲請將被告與丁○○之手機送請數位採證中心，以證明被
    告乙○○同意被告甲○○婚外情云云，揆諸上述說明，並無調查
    之必要，併此敘明。
六、按不法侵害他人之人格權，被害人受有非財產上損害，請求
    加害人賠償相當金額之慰撫金時，法院對於慰撫金之量定，
    應斟酌實際加害情形、所造成之影響、被害人所受精神上痛
    苦之程度、雙方之身分、地位、經濟狀況及其他各種情形，
    以核定相當之數額（最高法院47年台上字第1221號、51年台
    上字第223 號、76年台上字第1908號判例要旨參照）。而身
    分法益與人格法益同屬非財產法益，上開有關人格法益受侵
    害酌定慰撫金之標準，自得為衡量因身分法益受侵害所生損
    害賠償金額之參考。爰審酌原告與丁○○係於100年5月間結婚
    ，惟因被告甲○○與丁○○之婚外交往，致原告身心受創，其所
    受之精神上傷害及痛苦，難謂非屬重大；又原告為碩士畢業
    ，為顧問業經理，暨每月薪資所得、財產狀況；而被告甲○○
    為專科畢業，暨每月薪資所得、財產狀況等情，此據兩造於
    審理時所自陳（見本院卷第71頁），且有本院調得兩造稅務
    電子閘門財產所得調件明細表、被告個人戶籍資料附卷可佐
    （見本院個資卷）。本院斟酌兩造之身分、地位、經濟能力
    、侵權行為期間久暫與原告所受之精神上痛苦，認原告請求
    被告甲○○賠償精神慰撫金以30萬元為適當，逾此部分之請求
    尚屬過高，不應准許。
七、原告另主張被告侵害原告之配偶權，構成對原告名譽權之侵
    害，而應登報道歉云云。惟按民法第195條第1項後段之規定
    ，名譽權受侵害之被害人，為回復其名譽，固得請求侵權行
    為人應回復名譽之適當處分（例如：登報道歉），然名譽權
    有無受損害，應以社會上對個人評價是否貶損作為判斷之依
    據，故侵害名譽權而應負侵權行為損害賠償責任者，須以行
    為人意圖散布於眾，故意或過失詆毀他人名譽為必要，蓋如
    此始有使他人之名譽在社會之評價受到貶損之虞（最高法院
    99年度台上字第1664號裁判參照）。本件訴外人丁○○違反夫
    妻之忠誠義務，與被告甲○○有破壞原告家庭共同生活之圓滿
    安全及幸福之行為，因此在社會上之個人評價受貶損或有受
    貶損之虞者，亦應為前述不當交往行止之丁○○及被告甲○○，
    而非配偶權受侵害之原告，則原告主張其名譽權受有侵害云
    云，要無可採。另原告雖有前述配偶權被侵害之事實，然此
    權利並無民法第195條第1項後段關於名譽權規定之適用，原
    告自無從據此請求被告甲○○在報紙上刊登如訴之聲明第2項
    所示之道歉啟事以回復名譽。從而，原告此部分之請求，洵
    屬無據。
八、按給付無確定期限者，債務人於債權人得請求給付時，經其
    催告而未為給付，自受催告時起，負遲延責任。其經債權人
    起訴而送達訴狀，或依督促程序送達支付命令，或為其他相
    類之行為者，與催告有同一之效力。遲延之債務，以支付金
    錢為標的者，債權人得請求依法定利率計算之遲延利息。但
    約定利率較高者，仍從其約定利率。應付利息之債務，其利
    率未經約定，亦無法律可據者，週年利率為百分之五。民法
    第229條第2項、第233條第1項、第203條分定明文。經查，
    本件係屬侵權行為損害賠償之債，自屬無確定期限者；又係
    以支付金錢為標的，而本件民事起訴狀繕本係於111年1月12
    日寄存送達被告甲○○，此有本院送達證書在卷（見本院卷第
    37頁）可稽，是本件原告向被告甲○○請求利息之起算日為11
    1年1月23日，應堪認定。
九、綜上所述，原告依侵權行為之法律關係，請求被告甲○○給付
    30萬元，及自111年1月23日起至清償日止，按週年利率5%計
    算之利息，為有理由，應予准許，逾此範圍則為無理由，應
    予駁回。又原告與被告甲○○均陳明願供擔保，聲請宣告及免
    為假執行，經核原告勝訴部分，因所命被告甲○○給付之金額
    未逾50萬元，應依民事訴訟法第389條第1項第5款依職權宣
    告得假執行，並依被告甲○○之聲請酌定其供擔保得免為假執
    行金額；至原告敗訴部分，其假執行之聲請已失所附麗，應
    予駁回。
十、本件事證已臻明確，兩造其餘攻擊防禦方法及所提之證據，
    經本院審酌後，認為均與判決結果無影響，爰不一一論述，
    附此敘明。
十一、訴訟費用負擔之依據：依民事訴訟法第79條。
中　　華　　民　　國　　111 　年　　2 　　月　　25　　日
                  民事第二庭    法　官　李麗珍
正本係照原本作成。
如對本判決上訴，須於判決送達後二十日內向本院提出上訴狀。
如委任律師提起上訴者，應一併繳納上訴審裁判費。　　　　　
中　　華　　民　　國　　111 　年　　2 　　月　　25　　日
　　　　　　　　　              書記官  謝伊婕